臺灣新竹地方法院刑事判決　
111年度訴更一字第2號
公  訴  人  臺灣新竹地方檢察署檢察官
被      告  蘇偉棣



上列被告因詐欺案件，經檢察官提起公訴（110年度偵字第14768
號），前經本院判決公訴不受理，檢察官不服提起上訴後，臺灣
高等法院以111年度上訴字第1205號判決將原判決撤銷發回本院
，被告於更審準備程序中就被訴事實為有罪之陳述，經本院告知
簡式審判程序之旨，並聽取被告與公訴人之意見後，本院合議庭
裁定由受命法官獨任進行簡式審判程序，判決如下：
    主  文
蘇偉棣犯三人以上共同詐欺取財罪，處有期徒刑壹年肆月。
未扣案之新臺幣玖仟元沒收，於全部或一部不能沒收或不宜執行
沒收時，追徵其價額。
    事  實
蘇偉棣於民國110年10月間某日，加入真實身分不詳、通訊軟體
暱稱「強者」及其他真實身分不詳之成年人所屬詐欺集團，擔任
俗稱「車手」、「收水」之工作，負責至全國不特定地點收取詐
欺贓款再上繳詐騙集團（所涉參與犯罪組織部分，業經另案判決
確定）。蘇偉棣與「強者」及其等所屬詐欺集團之成員，共同基
於意圖為自己不法所有之三人以上詐欺取財、洗錢之犯意聯絡，
由詐騙集團某成員於110年10月10日聯繫楊素清，向其佯稱為親
戚需借款致楊素清陷於錯誤，依指示於110年10月12日匯款新臺
幣（下同）46萬元至不知情之巫婉庭（另由檢察官為不起訴處分
）所申辦之郵局帳戶（帳號：00000000000000號，下稱本案人頭
帳戶）。嗣巫婉庭陸續依上開詐欺集團指示，於同日下午3時31
分許在新竹市○區○○街00號武昌街郵局臨櫃提領36萬元、同日下
午3時40分許在新竹市○區○○街00號萊爾富便利商店內自動櫃員機
先後6次共計提領10萬500元（各筆跨行手續費不計入）後，旋於
該日在新竹市城隍廟周邊陸續將所提領款項均交予蘇偉棣，蘇偉
棣再依「強者」指示將上開46萬500元（含楊素清遭詐之46萬元
）拿至臺中市某處放置，以此方式上繳本案詐欺集團，等以此輾
轉交付之方式製造金流斷點，掩飾及隱匿詐欺犯罪所得之本質及
去向以洗錢。並獲得報酬9000元。嗣經楊素清發覺受騙報警處理
，而悉上情。
    理  由
（為利精簡，案內相關人於初次提及後將適度省略稱謂）
一、訊據被告蘇偉棣對於前揭犯罪事實均坦承不諱（本院訴更一
    卷第99、110頁），並經證人巫婉庭、楊素清於警詢中分別
    證述明確（偵卷第9-13、42-43頁），且有巫婉庭提出與詐
    欺集團成員之訊息紀錄、被告於案發當日於新竹市城隍廟周
    遭出現及與巫婉庭見面、被告向巫婉庭取款後前往新竹火車
    站換裝後再搭乘計程車離去等過程之監視錄影截圖、本案帳
    戶交易明細、巫婉庭各次提款之監視錄影截圖、楊素清之相
    關報案紀錄及警方通報紀錄、楊素清提出之匯款紀錄及與詐
    欺集團成員間之訊息紀錄等在卷可查（偵卷第16-17、21-33
    、38-42、43-48頁），足認被告自白與事實相符，是本案事
    證明確，被告所為足堪認定，應予依法論科。
二、法律適用：
  ㈠核被告所為，均係犯刑法第339條之4第1項第2款之三人以上
    共同詐欺取財罪，及洗錢防制法第14條第1項、第2條第2款
    之洗錢罪。起訴書漏載被告所涉洗錢罪名，應由本院逕予補
    充之。又被告本案收受相關贓款之行為，係以一行為，同時
    觸犯上開2罪名，為想像競合犯，應從一重之三人以上共同
    詐欺取財罪處斷。
  ㈡又詐欺集團分工細緻，被告雖未自始至終參與各階段之犯行
    ，且無證據證明與撥打電話詐騙相關被害人之機房成員間彼
    此相識，然依現今詐欺集團詐騙之犯罪型態及模式，其等就
    所屬詐欺集團成員以本案手法行騙，當為主觀上所已預見之
    範圍，其等復在如事實欄所示犯行之合同犯意內，分擔犯罪
    行為之一部，而相互利用其他詐欺集團成員之部分行為以遂
    行犯罪之目的，自難謂無犯意聯絡及行為分擔，而應就共同
    意思範圍內之全部行為負責，故被告、「強者」及其等所屬
    詐欺集團之成員間就事實欄所示之行為，均有犯意聯絡及行
    為分擔，應依刑法第28條之規定論以共同正犯。
三、量刑審酌：
　　爰以行為人之責任為基礎，審酌本案與刑法第57條各款規定
    相適合之事實暨其他一切情狀（含楊素清本案遭詐騙之金額
    甚鉅，被告於詐欺集團中擔任之角色為向車手收款之第二層
    收水，其於本院審判中自白符合洗錢防制法第16條第2項之
    減刑規定，其雖於偵查中表示有意與楊素清和解然其目前因
    案在監執行、又有他案於法院審理中，短期內難以期待有效
    履行和解條件等），量處如主文所示之刑；又依刑事訴訟法
    第310條之2準用同法第454條第1項規定，上開審酌細節並非
    行刑事簡式審判程序判決之必要記載事項，爰不另予詳細敘
    明。
四、沒收：
　　未扣案之9000元為被告於警詢中所自承之本案犯罪所得（偵
    卷第7頁），且於犯罪既遂時經被告取得事實上支配權，而
    為屬於被告之物，應依刑法第38條之1第1項、第3項規定宣
    告沒收，於全部或一部不能沒收或不宜執行沒收時，追徵其
    價額。
據上論斷，應依刑事訴訟法第273條之1第1項、第299條第1項前
段，判決如主文。
本案經檢察官賴佳琪提起公訴，由檢察官邱宇謙到庭執行職務。
中　　華　　民　　國　　111 　年　　8 　　月　　9 　　日
                  刑事第九庭  法　官  黃沛文
以上正本證明與原本無異。
如不服本判決應於收受本判決後20日內向本院提出上訴書狀，上
訴書狀應敘述具體理由。上訴書狀未敘述上訴理由者，應於上訴
期間屆滿後20日內補提理由書狀於本院(均須按他造當事人之人
數附繕本 )「切勿逕送上級法院」。 
中　　華　　民　　國　　111 　年　　8 　　月　　9 　　日
                              書記官  林欣緣

附錄本判決論罪法條：
中華民國刑法第339條之4第1項第2款
犯詐欺罪而有下列情形之一者，處1年以上7年以下有期徒刑，得
併科1百萬元以下罰金：
二、三人以上共同犯之。
　
洗錢防制法第2條第2款
本法所稱洗錢，指下列行為：
二、掩飾或隱匿特定犯罪所得之本質、來源、去向、所在、所有
    權、處分權或其他權益者。

洗錢防制法第14條第1項
有第2條各款所列洗錢行為者，處7年以下有期徒刑，併科新臺幣
5百萬元以下罰金。